【裁判字號】    96,上,761
【裁判日期】    970319
【裁判案由】    給付報酬等
【裁判全文】
臺灣高等法院民事判決                   96年度上字第761號
上  訴  人  太陽保險經紀人股份有限公司
法定代理人  丙○○
訴訟代理人  林政憲律師
            劉怡秀律師
            詹茗文律師
複代理人    林信宏律師
            楊博任律師
被上訴人    宏泰人壽保險股份有限公司
法定代理人  乙○○
訴訟代理人  甲○○
上列當事人間請求給付報酬等事件，上訴人對於中華民國96年7
月10日臺灣士林地方法院95年度訴字第1056號第一審判決提起上
訴，本院於民國96年3月5日言詞辯論終結，判決如下：
    主  文
上訴駁回。
第二審訴訟費用由上訴人負擔。
    事實及理由
一、按訴之變更或追加，非經他造同意，不得為之。但請求之基
    礎事實同一者，不在此限，此觀民事訴訟法第446條第1項、
    第255條第1項第2款規定自明。查上訴人於上訴本院後，再
    追加依民法第548條第2項規定、給付不完全及給付不能請求
    被上訴人給付，乃請求之基礎事實同一，而追加請求之依據
    ，依上揭規定，核無不合，先予敘明。
二、本件上訴人起訴主張：伊經營保險經紀人業務，為保險法第
    9條規定之保險經紀人，於民國90年8月1日與被上訴人簽訂
    保險經紀人合約書（下稱系爭合約）。依系爭合約第1條規
    定，自90年8月1日起至90年12月31日止為第一合約年度，雙
    方若無違反法令或合約內容約定，則合約自動延長一年，以
    此類推。伊為被上訴人招攬業務應得之報酬，悉依系爭合約
    第3條之規定，按附表一及附表二標準計付之，其中附表一
    係伊為被上訴人招攬之各種險種所能得獲之佣金，附表二之
    獎金內容則分為服務津貼、年終獎金、繼續率獎金及超額獎
    金。詎被上訴人無任何堪為終止合約之事實與證據，竟於94
    年9月5日以（94）宏壽經字第300號函，依系爭合約第6條、
    第10條、第12條及第13條規定，片面終止系爭合約，並於隔
    年（即95年）3月起未依約給付附表二之報酬。伊並無系爭
    合約第6條、第10條、第12條所定情事，且被上訴人完全未
    依系爭合約第6條規定發文警告伊有違反第6條之情事，亦未
    與伊協議，是被上訴人終止契約之要件顯然未具備。而系爭
    合約第13條僅為契約行使方式及期日條件之約明，約定終止
    契約者應於預定終止期日前30日向對造通知，並非被上訴人
    得不附任何理由即得片面終止系爭合約，故系爭合約第13
    條係配合第6條、第10條及第12條等契約終止原因事實之發
    生所主張，並非獨立之終止契約條文，故被上訴人終止系爭
    合約為不合法，應不生效力。是被上訴人應給付伊自系爭合
    約訂立以來，為被上訴人招攬保險契約保費總額依附表二計
    算方法，給付94年9月起至95年12月止之服務津貼、年終獎
    金、繼續率獎金及超額獎金。又被上訴人利用其經濟強勢地
    位，訂立有利於己而不利他造之契約條款，使用於保險經紀
    人公司合約書中，伊於初創時期（伊係於89年9月成立）為
    開拓市場、爭取招攬保險業務之機會，對於該契約條款並無
    磋商變更餘地，僅有締結或不締結之權限，故系爭合約實為
    附合性契約，應有民法第247條之1各款規定之適用。被上訴
    人依該第13條行使終止契約權之結果，將造成系爭合約本質
    所生之主要權利義務，亦即附表二之給付義務變動，對伊有
    重大不利益之情形，顯失公平，該第13條之約定應為無效，
    被上訴人援引系爭合約第13條規定片面終止契約亦應無效，
    應依約給付自系爭合約訂立以來，伊為被上訴人招攬保險契
    約保費總額依附表二之計算方法計算之報酬。又如法院認系
    爭合約已合法終止，因伊依附表二所得請求之各項報酬津貼
    ，均為伊基於努力所招攬之保險契約，依其存續期間而可預
    期之報酬津貼，即民法第216條第2項之所失利益。然被上訴
    人對伊不附任何理由突為系爭合約之終止，顯係為免除自己
    對於伊應負之附表二各項津貼及獎金之給付義務，致使伊遭
    受原預期可得利益之損失。因伊遭被上訴人終止契約之時點
    與其他保險經紀人公司不同，造成其他保險經紀人公司猶得
    領取附表二之報酬，而伊竟無法受領之，顯係被上訴人於不
    利伊之時期終止系爭合約，應依民法第549條第2項規定，對
    伊無法受領附表二之損失負損害賠償責任。爰依系爭契約、
    民法第247條之1、第549條第2項、第548條第2項規定、給付
    不完全及給付不能求為命被上訴人給付4,611,219元及自96
    年1月1日起算之法定遲延利息之判決。
三、被上訴人則以：本件系爭合約有關合約之終止事由分別明定
    於第10條至第13條，另合約終止之效果則約定於第14條，其
    中第10條至第12條係針對可歸責乙方（即上訴人）之事由，
    第13條則約定雙方得於一個月前以書面通知他方終止本契約
    。依當事人本意，系爭合約第13條之性質係為獨立之終止合
    約條款，無需附任何理由亦無待對方之同意，重點在於一個
    月前通知。伊已依約於94年9月5日發函予上訴人，聲明於94
    年10月5日起終止與上訴人間之系爭合約，依約並無不合。
    縱若如上訴人所稱於94年9月7日收到，依解釋契約應探詢當
    事人本意而知，至遲系爭合約業於94年10月7日終止，並不
    因該函所稱之終止生效之日為95年10月5日而妨礙伊終止權
    行使之效力。而伊於系爭合約終止後，已依系爭合約第9條
    第4項、第14條之約定，按系爭合約之附表一所列佣酬繼續
    給付乙方至今。至於上訴人所稱之附表二之佣酬、津貼及獎
    金等部份，依約已明示無庸再行給付，則上訴人之請求自屬
    無據。伊與金豐保經公司經紀合約第13條及第9條第4項之約
    定原與上訴人相同，然伊與金豐保經公司已另於95年5月1日
    簽訂有保險經紀人合約書批註條款，雙方約定就原簽訂合約
    第9條第4項修訂為：「本合約終止時，如乙方繼續營運（指
    乙方所持經濟部公司執照仍屬有效，且依法聘有人身保險之
    簽署工作者）且甲方每年統計乙方年度續次應收保費之收繳
    率達80％（含）以上時，甲方同意發放該年度附表二所列續
    年度服務津貼。」，因而伊與金豐保經公司終止合約後，自
    與上訴人為不同處理。上訴人屬於有規模之公司，更屬保險
    公司拉攏對象，豈係屬於弱者？上訴人於四年契約期間，從
    未曾就系爭合約內容為爭議，亦未依合約第15條約定，要求
    修正，雙方既立於平等地位，簽訂系爭契約，伊依合約第13
    條約定，雙方均得於一個月前不附理由，以書面通知他方終
    止本契約，並未刻意偏頗於甲方（即伊），且系爭合約終止
    後，上訴人之義務亦同時終止，上訴人對其所招攬之保單持
    有人已無後續提供必要服務之義務，且上訴人即不再受系爭
    合約之拘束，並無偏頗伊之情形，自難認有顯失公平之情形
    存在。又民法第549條第2項規定所謂：「於不利於他方之時
    期終止契約者」，係指不於此時終止，他方即可不受該項損
    害而言，該項損害，非當事人間原先約定之報酬，而係指其
    他損害而言。伊係依約終止系爭合約，而上訴人所指之損害
    ，係主張系爭合約終止後，伊是否應給付上訴人系爭合約附
    表二之津貼及獎金。是上訴人謂以伊於不利上訴人之時期終
    止系爭合約，應對上訴人所失利益負損害賠償責任之主張實
    屬無據等語，資為抗辯。
四、上訴人主張兩造訂約，約定給付報酬之方式及被上訴人於94
    年9月5日以（94）宏壽經字第300號函，依系爭合約第6條、
    第10條、第12條及第13條規定，片面終止系爭合約，並於隔
    年（即95年）3月起未依約給付附表二之報酬之事實，為被
    上訴人所不爭執，並有系爭合約及上揭函附卷可稽，堪信為
    真實。
五、上訴人復主張被上訴人依系爭合約第13條約定終止系爭合約
    並不合法；或該條約定顯失公平，依民法第247條之一規定
    為無效；備位主張被上訴人於不利之時期終止系爭契約，自
    應給付上訴人如系爭合約附表二所示計算之報酬或損害等情
    ，為被上訴人所否認，是本件兩造之爭點，應在於(一)被上訴
    人得否以系爭合約第13條約定為獨立之終止權提前終止系爭
    合約？(二)系爭合約第13條約定是否違反民法第247條之1第4
    款約定顯失公平應為無效？(三)被上訴人有無在不利於上訴人
    之時期終止系爭合約？如有，上訴人得請求之損害賠償額為
    多少？茲論述如下：
（一）按所謂委任，係指委任人委託受任人處理事務之契約而言
      。委任之目的，在一定事務之處理。故受任人給付勞務，
      僅為手段，除當事人另有約定外，得在委任人所授權限範
      圍內，自行裁量決定處理一定事務之方法，以完成委任之
      目的。而委任契約本質上係以雙方之信賴關係為基礎，具
      有相當高之專屬性，當委任人對於受任之信任有所動搖時
      ，自不得強求委任人繼續委任，故委任契約中雙方均得隨
      時終止契約，此為民法第五百四十九條第一項規定之由來
      。是委任契約不論有無報酬，或有無正當理由，均得隨時
      終止。
  １、依系爭契約第二條約定：甲方（即被上訴人）授權乙方（
      即上訴人）從事下列業務：1.依雙方約定之壽種，招攬人
      身保險業務；2.代收前項業務之首期保險費；3.代收要保
      人之要保書、契約變更書、解約申請書籍其他相關文件；
      4.代收受益人之保險金給付申請書籍其他相關文件；5.其
      他另以書面委託代辦之業務。是本件上訴人係受被上訴人
      之委任為其招攬、推展人身保險業務，系爭合約性質上應
      屬委任契約。系爭契約既屬委任契約性質，揆諸上揭說明
      ，不論兩造任何一方均得隨時終止系爭契約，此亦為系爭
      契約第13條約定之由來。
  ２、復按解釋意思表示，應探求當事人之真意，不得拘泥於所
      用之辭句，民法第99條定有明文。又解釋契約，固須探求
      當事人立約時之真意，不能拘泥於契約之文字，但契約文
      字業已表示當事人真意，無須別事探求者，即不得反捨契
      約文字而更為曲解，最高法院17年度上字第1118號判例可
      資參照。本件系爭契約關於終止契約之事由臚列於第10條
      至第13條，由各條文字觀之，第10條係約定：乙方若以不
      誠實或不道德之方法招攬保件或增員，查獲屬實並足以影
      響甲方信譽者，甲方得逕行通知乙方終止本合約；第11條
      係約定：乙方如有違反公司法、保險法、保險代理人經紀
      人公證人管理規則、保險業務員管理規則以致營業執照撤
      銷時，本合約無須經甲方之書面通知而當然終止；第12條
      係約定：乙方如有違反本合約之約定或其他足使甲方蒙受
      損失之情事者，甲方得逕行通知乙方終止本合約。前項所
      致之損失應由乙方負責賠償，甲方並得先以支付乙方之報
      酬扣抵；第13條約定：雙方得於一個月前以書面通知他方
      終止本契約。是系爭合約第10條、第12條係約定可歸責於
      乙方之終止事由，第11條係約定合約當然終止之事由，第
      13條則約定雙方均得於1個月前以書面通知對方終止合約
      。第10條至第13條均分別臚列，各有其規定之意旨。而在
      可歸責於上訴人之情形下（如系爭契約第10、12條約定之
      情形），如強令被上訴人應定一個月以上期間始得終止契
      約，實屬強人所難。再參諸系爭契約第15條約定：甲、乙
      雙方均得視實際需要提出本合約及附表之修正辦法，並經
      雙方書面同意後實施。系爭合約第13條並無上揭第15條須
      經他方同意之約定，故系爭合約第13條約定，解釋上應係
      獨立之終止權，惟約定雙方當事人欲終止合約時應於一個
      月前提前通知，以使對方有所準備，亦即一方無需附任何
      理由亦無待對方之同意，只須一個月前通知對方即得終止
      系爭合約。
（二）按依照當事人一方預定用於同類契約之條款而訂定之契約
      ，為下列各款之約定：一免除或減輕預定契約條款之當事
      人之責任者。二加重他方當事人之責任者。三使他方當事
      人拋棄權利或限制其行使權利者。四其他於他方當事人有
      重大不利益者，按其情形顯失公平者，該部分約定無效，
      固為民法247 條之1 第2 款所明定。惟88年4 月21日民法
      債編增訂該條規定之立法理由，乃鑑於我國國情及工商發
      展之現況，經濟上強者所預定之契約條款，他方每無磋商
      變更之餘地，為使社會大眾普遍知法、守法，防止契約自
      由之濫用及維護交易之公平，而列舉4款有關他方當事人
      得隨時終止之所謂附和契約類型。其中第4款所謂其他於
      他方當事人有重大不利益者，係指一方預定之契約條款，
      為他方所不及知或無磋商變更之餘地而言。另所稱「按其
      情形顯失公平」，則指依契約本質所生之主要權利義務，
      或按法律規定加以綜合判斷，有顯失公平之情形。質言之
      ，定型化契約約款使用人以該約款恣意追求一己之利益，
      而自始未兼顧相對人之正當利益，或未於同一契約中，以
      其他約款對相對人為補償規定者，即應認為違反誠信原則
      而顯失公平。又於綜合衡量約款使用人及相對人利益時，
      應考慮所有可能影響雙方利益之因素，如契約種類、性質
      、目的、全部內容，約款使用人經營效率之必要性、相對
      人合理信賴、交易成本及交易習慣等因素。經查：保險經
      紀人公司與人壽保險公司之最低資本額本非一致，自不得
      以營業登記之實收資本額之數額比較而遽認上訴人為經濟
      上之弱者。又上訴人全省營業分支單位約27處，於保險經
      紀人業界亦占有一定之規模。而現行社會採取專業分工制
      度，保險經紀人公司受人壽保險公司之委任，為其招攬、
      推展人身保險業務，保險經紀人報酬、佣金之來源固取決
      於被保險人承保之保險業之給付，然保險經紀人招攬之保
      險件數亦成為保險公司最大來源，如保險經紀人招攬之保
      險件數愈多，保戶投保金額愈大，則人壽保險公司所收受
      之保費亦相對增加，有利其保險業務之營運及資金週轉、
      投資營利等，是人壽保險公司亦仰賴保險經紀人招攬保險
      ，是難認保險經紀人之締約磋商能力遠低過於保險公司，
      而為經濟上之弱者。又兩造於90年8月1日簽訂系爭合約，
      依系爭合約第1條規定，自90年8月1日起90年12月31日止
      為第一合約年度，雙方若無違反法令或合約內容約定，則
      合約自動延長一年，以此類推。參諸上揭系爭合約第15條
      約定。則雙方均可參酌合作關係及市場現況，視實際需要
      提出本合約及附表之修正辦法。然上訴人截至94年共計約
      4年期間均未曾就系爭合約內容為爭議。再上訴人雖指其
      與被上訴人間之合約與被上訴人與訴外人金豐保險經紀人
      股份有限公司（下稱金豐保經公司）之經紀合約相同，故
      屬附合契約，然此為被上訴人所否認，並提出其與訴外人
      金豐保經公司之批註條款及被上訴人與其他保險代理人股
      份有限公司之合約樣本為證（原審卷第92頁、第64至65頁
      ），由上訴人與訴外人金豐保經公司之批註條款所示，就
      合約終止後之報酬給付，已修訂為本合約終止時，如乙方
      繼續營運（指乙方所持經濟部公司執照仍屬有效，且依法
      聘有人身保險之簽署工作者）且甲方每年統計乙方年度續
      次應收保費之收繳率達80％（含）以上時，甲方同意發放
      該年度附表二所列續年度服務津貼，乃對於訴外人金豐保
      經公司為有利之修正，是如保險經紀人公司對於契約全無
      變更磋商之餘地，被上訴人豈會作對保險經紀人公司有利
      、對自己不利之修正？再由被上訴人與其他保險代理人公
      司之合約樣本觀之，契約終止事由並無如上訴人系爭合約
      第13條之約定，而終止後報酬之約定則為如上所述，是其
      就契約終止事由及終止後報酬之約定均與上訴人之系爭合
      約不同。再者，上訴人聲請調閱被上訴人90年至95年止，
      以每一年度為單位之營業收入明細帳，以證明上訴人為被
      上訴人招攬人壽保險業務實績優良，為被上訴人委任各保
      險經紀人公司中績效排名前三名，雖被上訴人不願提供，
      然如上訴人所述屬實，亦足證明以績效如此良好之上訴人
      ，豈會就系爭合約全無磋商變更之能力？是尚難認兩造間
      之系爭合約屬於民法第247條之1所定之附合契約，而為上
      訴人所不及知或上訴人無磋商變更之餘地。是上訴人自不
      得謂系爭合約第13條之約定，因違反民法第247條之1之規
      定而無效。
（三）按委任契約依民法第549條第1項規定，不論有無報酬，或
      有無正當理由，均得隨時終止。委任人對受任人終止委任
      契約，無論於何時為之，均不能謂受任人原可獲得若干之
      報酬，因終止契約致未能獲得，係受損害。是同法條第2
      項規定「於不利於他方之時期終止契約者，應負損害賠償
      責任」，其所謂損害，係指不於此時終止，他方即可不受
      該項損害而言，非指當事人間原先約定之報酬，最高法院
      62年度台上字第1536號判例可資參照。被上訴人係依約終
      止系爭合約，並無如上訴人所稱之使居間人喪失報酬請求
      權為目的而為終止之情形。又依系爭合約第3條之約定，
      系爭契約附表一、二所稱之佣金、獎金即為兩造間約定之
      報酬，而上訴人所指之損害，既為系爭合約附表二之津貼
      及獎金，則其所主張之損害，其性質即為兩造間原先約定
      之報酬，依最高法院62年台上字第1536號判例見解，並非
      民法第549條所定之損害，即無造成上訴人之損害，不符
      民法第549條第2項所規定於不利於他方之時期終止契約者
      ，應負損害賠償責任。再者，附表二金額需於一定條件下
      （長年期壽險之續年度服務津貼、年終獎金、繼續率獎金
      及超額獎金）始會發生，此觀系爭合約附表二之內容即可
      得知（見臺灣臺北地方法院卷第27至30頁）。倘條件尚未
      成就，則無債權發生之餘地，亦無預期應得之佣金利益。
      而系爭合約終止後，上訴人對其所招攬之保單持有人已無
      後續提供必要服務之義務，亦無其他支出之可能，上訴人
      自不得以系爭合約原定之報酬即系爭合約附表二之津貼及
      獎金，據為其請求損害之依據。且上訴人並未舉證證明其
      因被上訴人終止系爭合約，除無法取得上揭報酬外，尚受
      有何其他具體之損害。況由被上訴人與訴外人金豐保經公
      司之批註條款及被上訴人與其他保險代理人公司之合約樣
      本觀之，就終止後報酬之約定係如甲方每年統計乙方年度
      續次應收保費之收繳率達80％（含）以上時，即同意發放
      該年度附表二所列續年度服務津貼。是被上訴人繼續發放
      附表二所列之報酬與其他保險經紀人公司，係因其契約之
      約定與上訴人系爭合約之約定不同所致，自難憑此即認被
      上訴人係於不利於上訴人之時期終止契約。是上訴人依據
      民法第549條第2項規定請求被上訴人賠償按系爭合約附表
      二所示報酬計算之損失，即屬無據。
（四）上訴人雖主張被上訴人94年9月5日（94）宏壽經字第300
      號函已排除系爭合約第14條規定之意旨云云，並舉其法定
      代理人為據。惟查依卷附（上揭臺灣臺北地方法院卷第31
      頁）上揭函內文僅載明被上訴人係依系爭合約第六條、第
      十條、第十二條及第十三條規定終止保險經紀人合約觀之
      ，被上訴人僅明確表明依約終止合約之意思表示，並無排
      除系爭合約第14條之意旨。而依系爭合約第14條第1項約
      定：本合約終止後，乙方之報酬僅限於第9條第4項規定之
      報酬，此為系爭合約終止後之效果，並非終止合約之事由
      ，本無待於終止函中特別表明。上訴人既自承已於94年9
      月5日接到終止合作之通知，表示其明確瞭解系爭合約至
      94年10月5日終止之情事。至於上訴人之法定代理人丙○
      ○所稱：他們（指當時被上訴人之總經理）說是按合約規
      定終止合作關係，從94年10月5日不再交新的保單給他們
      。從90年至94年的10月5日止我們提供客戶給宏泰人壽既
      有的契約應享有我們的權利所謂附表二的利益還是存在，
      他們說所發終止合約的公文裡面已把合約第14條拿掉，他
      說這樣兩造合約終止後，該享有的權利都不會損失，因為
      我們契約是建立長期性的，一般保單都是20年期，合約所
      謂的服務費就是建立在保單有效期間每一年都要給我們服
      務費，尤其公文中有提及10月5日終止，但是他說在10月5
      日之前我可以繼續交新契約給他們等語，然與丙○○對談
      者為被上訴人之總經理，其有無權限改變或解釋契約之約
      定，已非無疑。且依上揭證言，該總經理仍一再強調依契
      約而行，則上揭對談亦不能為上訴人有利之解釋。另依系
      爭合約第十五條約定：甲、乙雙方均得視實際需要提出本
      合約及附表之修正辦法，並經雙方書面同意後實施。系爭
      合約附表二係屬續年度服務今津貼暨各項獎金之約定，依
      約應由雙方公司書面同意後始得實施。斷不可能僅由總經
      理於電話中回覆，而事後又無書面確認，上揭證言自難憑
      採。又系爭合約第9條第4項約定：本合約終止時如乙方繼
      續營運，甲方僅同意按附表一所列佣酬繼續發給乙方。乙
      方同意所領取之報酬必須扣除積欠甲方之未清償款項加計
      利息。至於上訴人所稱之附表二之佣酬、津貼及獎金等部
      份，依約已明示無庸再行給付。就此，被上訴人於系爭合
      約終止後，已依上開條款之約定，按系爭合約之附表一所
      列佣酬繼續給付上訴人至今等情，上訴人並無爭執。再者
      ，合約既已終止，上訴人對其所招攬之保單持有人已無後
      續提供必要服務之義務，則上訴人主張：合約所謂的服務
      費就是建立在保單有效期間每一年都要給付服務費而請求
      被上訴人尚應給付附表二之佣酬、津貼及獎金云云，自屬
      無據。又被上訴人係依系爭合約第13條之約定，於94年9
      月5日以書面通知被上訴人系爭合約於94年10月5日終止，
      於94年10月5日前系爭合約仍屬有效，上訴人於94年10月5
      日前為被上訴人招攬保險業務並從事相關業務，乃係履約
      行為，被上訴人亦收受上訴人所送要保書，為之處理保險
      事宜，乃因要保人係向被上訴人要保，為被上訴人之保戶
      ，理應為之服務，要屬當然。又依系爭合約第9條第4項之
      約定，本合約終止時，上訴人繼續營運，被上訴人仍依約
      按附表一所列佣酬繼續發給上訴人，上訴人自無於合約終
      止前即拒絕招攬、報件可能。上訴人空言主張：如果宏泰
      人壽保險股份有限公司不給我報酬，我根本不需再繳新契
      約給他們云云，自難憑採。
（五）被上訴人已於94年9月5日依系爭合約第13條約定發函予上
      訴人，聲明於94年10月5日起終止與上訴人間之系爭合約
      ，縱依上訴人所述依通常寄送期間，其收受該終止函恐為
      94年9月7日，然依系爭合約第13條之約定內容觀之，雙方
      得於一個月前以書面通知他方終止本契約，其重點在於一
      個月前通知，如上所述，是該項通知縱若如上訴人所稱於
      94 年9月7日收到，至遲系爭合約亦於94年10月7日終止，
      並不因該函所稱之終止生效之日為95年10月5日而妨礙被
      上訴人終止權行使之效力。則系爭合約既已終止，依系爭
      合約第9條第4項、第14條之約定，被上訴人僅負有按系爭
      合約之附表一所列佣酬繼續給付上訴人之義務。被上訴人
      並已依約給付該部分之報酬，亦如前述，則被上訴人並無
      預示拒絕給付之情形。又因可歸責於債務人之事由，致為
      不完全給付者，債權人得依關於給付遲延或給付不能之規
      定行使其權利，民法第227條第1項固有明文。惟所謂不完
      全給付，係指債務人提出之給付，不合債之本旨而言；而
      不完全給付，有瑕疵給付及加害給付兩種。本件被上訴人
      依雙方之約定終止合約，並無瑕疵給付及加害給付等不合
      債之本旨情形。上訴人依給付不能或給付不完全，請求被
      上訴人給付附表二所示之損害賠償，亦屬無據。
（六）末按委任關係，因非可歸責於受任人之事由，於事務處理
      未完畢前已終止者，受任人得就其已處理之部份，請求報
      酬，此觀民法第548條第2項規定自明。本件委任契約於終
      止後，上訴人對其所招攬之保單持有人已無後續提供必要
      服務之義務，則被上訴人依約將其上訴人已招攬之保險，
      按約給付附表1之報酬，而未給付附表2之報酬，與上揭規
      定，亦無相違。
五、綜上，上訴人之主張均不可採，被上訴人之抗辯，尚屬可採
    。從而，上訴人系爭契約、民法第247條之1、第549條第2項
    規定、給付不完全等，請求被上訴人給付4,611,219元及自
    96年1月1日起至清償日止，按年息5％計算之利息，為無理
    由，應予駁回。其假執行之聲請亦失所附麗，應併予駁回。
    原審為上訴人敗訴之判決，及駁回其假執行之聲請，並無不
    合。上訴意旨指摘原判決不當，求予廢棄改判，為無理由，
    應予駁回。
六、據上論結，本件上訴為無理由，依民事訴訟法第449條第1項
    、第78條，判決如主文。
中    華    民    國    97    年    3     月    19    日
                    民事第十四庭
                        審判長法  官  張  蘭
                              法  官  鄭純惠
                              法  官  袁靜文
正本係照原本作成。
如不服本判決，應於收受送達後20日內向本院提出上訴書狀，其
未表明上訴理由者，應於提出上訴後20日內向本院補提理由書狀
（均須按他造當事人之人數附繕本）上訴時應提出委任律師或具
有律師資格之人之委任狀；委任有律師資格者，另應附具律師資
格證書及釋明委任人與受任人有民事訴訟法第466條之1第1項但
書或第2項（詳附註）所定關係之釋明文書影本。
中    華    民    國    97    年    3     月    20    日
                              書記官  明祖星
附註：
民事訴訟法第466條之1（第1項、第2項）：
對於第二審判決上訴，上訴人應委任律師為訴訟代理人。但上訴
人或其他法定代理人具有律師資格者，不在此限。
上訴人之配偶、三親等內之血親、二親等內之姻親，或上訴人為
法人、中央或地方機關時，其所屬專任人員具有律師資格並經法
院認為適當者，亦得為第三審訴訟代理人。


司法院資訊處製作；財團法人民間司法改革基金會備份。
